臺灣臺中地方法院刑事判決　　　　　　　　　　　　九十二年度訴字第二七九三號
　　公　訴　人　臺灣臺中地方法院檢察署檢察官
　　被　　　告　甲○○
右列被告因違反毒品危害防制條例案件，經檢察官提起公訴（九十二年度毒偵字第二
七八六號）及移
九十三年度毒偵字第三一號），本院合議庭裁定依簡式審判程序審理，判決如左：
    主  文
甲○○連續施用第一級毒品，累犯，處有期徒刑壹年；扣案之第一級毒品海洛因壹包
（驗餘淨重零點零公克，包裝重零點壹捌公克）沒收銷燬之，注射針筒貳支沒收。
又連續施用第二級毒品，累犯，處有期徒刑陸月。應執行有期徒刑壹年肆月；扣案之
第一級毒品海洛因壹包（驗餘淨重零點零公克，包裝重零點壹捌公克）沒收銷燬之
，注射針筒貳支沒收。
    事  實
一、甲○○前於民國八十六年間因贓物等案件，經本院八十六年度易字第二五三一號
    就贓物罪部分，判處有期徒刑三月，就非法吸用化學合成麻醉藥品部分，判處有
    期徒刑八月，定應執行刑為有期徒刑十月，提起上訴後，經臺灣高等法院臺中分
    院以八十七年度上易字第二五二號判決上訴駁回確定；另於八十七年間，因違反
    毒品危害防制條例案件，經臺灣彰化地方法院八十七年度訴字第三０八號判處有
    期徒刑八月確定。前開三罪經臺灣彰化地方法院八十七年度聲字第一九七三號裁
    定定其應執行刑為有期徒刑一年五月，送監執行後，於八十八年十二月三日因縮
    短刑期執畢出監。仍不知警惕言行，於八十九年間，又因贓物罪，經臺灣彰化地
    方法院八十九年度易字第一五二九號判處有期徒刑六月，如易科罰金，以三百元
    折算一日確定；另因違反毒品危害防制條例案件，經依該法院八十九年度毒聲字
    第二一六八號裁定送觀察、勒戒後，認有繼續施用毒品之傾向，又經該法院以八
    十九年度毒聲字第四０七五號裁定令入戒治處所施以強制戒治，嗣因戒治成效經
    評定為合格，經該法院裁定停止戒治，所餘戒治期間付保護管束，保護管束期間
    至九十年八月二十四日，而於九十年五月十五日出戒治所，並於當日隨即入監執
    行前開有期徒刑六月，於九十年十一月十四日執行完畢，臺灣彰化地方法院檢察
    署檢察官就甲○○前開違反毒品危害防制條例案件，則於九十年九月十一日以九
    十年度戒毒偵字第一三一四號、第一三一五號為不起訴處分確定。詎甲○○仍未
    能戒絕毒癮，於前開不起訴處分確定後五年內，竟又基於施用第一級毒品海洛因
    及第二級毒品安非他命之概括犯意，自九十二年七月二十九日前四、五日內之某
    時起，至九十二年十月十日前二、三日之某時止，駕駛自用小客車至彰化縣員林
    鎮不詳地點，在車上以將第一級毒品海洛因摻水放入針筒內注射施打之方式，及
    將第二級毒品安非他命燒烤吸食產生氣體之方式，連續施用第一級毒品及第二級
    毒品安非他命多次。此期間，彰化縣警察局員林分局員警曾於九十二年七月二十
    九日中午十二時三十分許，在彰化縣員林鎮○○路○段與成功東路口，查獲甲○
    ○及其所有供施用第一級毒品海洛因使用之注射針筒一支，且經採集其尿液送驗
    後，係呈安非他命類藥物及嗎啡均陽性反應。嗣於同年十月十日上午十一時三十
    分許，彰化縣警察局員林分局員警又在彰化縣員林鎮大饒里萬年巷愛買超市附近
    ，再度查獲甲○○，並當場扣得其所有之第一級毒品海洛因一包（驗餘淨重０．
    三０公克，包裝重０．一八公克）及用供施打第一級毒品海洛因之注射針筒一支
    ；另經採集其尿液送驗後，「安非他命」、「甲基安非他命」、「可待因」、「
    嗎啡」等項均呈陽性反應。
二、案經彰化縣警察局員林分局報告臺灣彰化地方法院檢察署呈請臺灣高等法院臺中
    分院檢察署檢察長核轉臺灣臺中地方法院檢察署檢察官偵查起訴及臺灣彰化地方
    法院檢察署移送併辦。
    理  由
一、右揭事實，業據被告甲○○於警詢時坦承不諱，復於本院審理時為認罪之陳述，
    有警詢筆錄及本院審判筆錄在卷可稽，並有照片三張、彰化縣警察局員林分局搜
    索扣押筆錄暨扣押物品目錄表一份附卷可證，暨扣案之注射針筒二支及第一級毒
    品海洛因一包足資佐憑。且查：
（一）扣案之第一級毒品海洛因一包經送請法務部調查局鑑定結果，認含第一級第六
      項毒品海洛因成分，驗餘淨重０．三０公克，包裝重０．一八公克等情，有該
      局九十二年十一月十一日調科壹字第一四０００九六二二號鑑定通知書附卷可
      稽。
（二）又被告於九十二年七月二十九日在彰化縣警察局員林分局所採集之尿液，經送
      請彰化縣衛生局檢驗結果，「甲基安非他命」、「嗎啡」項目均呈陽性反應；
      另再送請內政部警政署刑事警察局以氣相層析質譜分析法鑑驗結果，仍呈安非
      他命類藥物及嗎啡均陽性反應。又於同年十月十日在該分局所採集之尿液，經
      送請彰化縣衛生局檢驗結果，「甲基安非他命」、「嗎啡」項目均呈陽性反應
      ；另再送請中山醫學大學附設醫院藥物濫用檢測中心以ＧＣ／ＭＳ方法檢驗結
      果，「安非他命」、「甲基安非他命」、「可待因」、「嗎啡」等項仍均呈陽
      性反應等情，有彰化縣衛生局煙毒尿液檢驗成績書二紙、內政部警政署刑事警
      察局九十二年十月二十七日刑鑑字第０九二０一八七二八０號鑑驗通知書、中
      山醫學大學附設醫院藥物濫用檢測中心九十二年十一月十四日出具之確認結果
      報告各一份附卷可稽。而按海洛因係嗎啡經化學合成之半人工合成品，藥性倍
      於嗎啡，其經吸食或施打進入人體，藉人體解毒系統之代謝作用而分解成藥（
      毒）性較低之嗎啡，故於吸食或施打海洛因之煙毒嫌犯尿液中，可檢驗出嗎啡
      煙毒反應。另一般吸食或施打煙毒（或麻醉藥品）者，經人體代謝作用後，於
      八小時之內約有百分之八十量於尿液中排出，二十四小時後，續有約剩餘量之
      百分之九十再排出，七十二小時後仍有殘餘微量排出，吸食或施打者個人體質
      不同，其排出時間亦會有差異，尤其成癮者（抗藥性強）其於吸食一百二十小
      時內所採之尿液，配合較具公信力之儀器（如氣相質譜儀）仍可能被檢測出，
      此曾經憲兵司令部八十年五月七日（八○）鑑檢字第一七四六號函釋在案。又
      按常人如未施用安非他命，其尿水中當無呈甲基安非他命陽性之反應，倘有施
      用者，約百分之七十於二十四小時內自尿中排出，約百分之九十於九十六小時
      自尿中排出，故推算施用時間距採尿時間最長可能不會超過四日，此經行政院
      衛生署藥物食品檢驗局八十一年二月八日（八一）藥檢壹字第００一一五六號
      函示甚明。參以目前施用毒品者以施用毒品海洛因最為常見，施用嗎啡者已甚
      少見，本案被告復自承係施用第一級毒品海洛因等語，有警詢及本院審判筆錄
      可佐，並有扣案之第一級毒品海洛因一包為憑，則被告供稱：最後一次施用第
      一級毒品海洛因及第二級毒品安非他命，係在九十二年十月十日前二、三日之
      某時等語，核與前開說明及尿液檢驗結果均相符合，堪予信採。
（三）被告前於八十六年間因贓物等案件，經本院八十六年度易字第二五三一號就贓
      物罪部分，判處有期徒刑三月，就非法吸用化學合成麻醉藥品部分，判處有期
      徒刑八月，定應執行刑為有期徒刑十月，提起上訴後，經臺灣高等法院臺中分
      院以八十七年度上易字第二五二號判決上訴駁回確定；另於八十七年間，因違
      反毒品危害防制條例案件，經臺灣彰化地方法院八十七年度訴字第三０八號判
      處有期徒刑八月確定。前開三罪經臺灣彰化地方法院八十七年度聲字第一九七
      三號裁定定其應執行刑為有期徒刑一年五月，送監執行後，於八十八年十二月
      三日因縮短刑期執畢出監。竟不知警惕言行，於八十九年間，又因違反毒品危
      害防制條例案件，經依臺灣彰化地方法院八十九年度毒聲字第二一六八號裁定
      送觀察、勒戒後，認有繼續施用毒品之傾向，又經該法院以八十九年度毒聲字
      第四０七五號裁定令入戒治處所施以強制戒治，嗣因戒治成效經評定為合格，
      經該法院裁定停止戒治，所餘戒治期間付保護管束，保護管束期間至九十年八
      月二十四日，臺灣彰化地方法院檢察署檢察官於九十年九月十一日即以九十年
      度戒毒偵字第一三一四號、第一三一五號為不起訴處分確定等情，有臺灣臺中
      地方法院檢察署刑案資料查註紀錄表、全國施用毒品案件紀錄表、受觀察勒戒
      人毒品及前科紀錄簡列表、臺灣高等法院被告全國前案紀錄表、前開不起訴處
      分書等件在卷可按。被告前既有非法吸用化學合成麻醉藥品之前科紀錄，並已
      經一次觀察勒戒及強制戒治程序，猶再犯本件施用毒品犯行，足見被告施用第
      一級毒品及第二級毒品確有一定之成癮性。是以其供承：係自九十二年七月二
      十九日前四、五日內之某時起，多次施用第一級毒品海洛因及第二級毒品安非
      他命之自白，即有所據，堪信屬實。而被告本次所犯施用毒品犯行，係於前開
      不起訴處分確定後五年內所再犯，亦臻明確。
（四）綜上，本件事證明確，被告右揭犯行，洵堪認定。
二、查被告行為後，新修正之毒品危害防制條例雖自九十三年一月九日施行（該條例
    係於九十二年七月九日修正公布，依該條例第三十六條規定，自公布後六個月施
    行），惟關於施用第一級毒品或第二級毒品之刑罰規定即毒品危害防制條例第十
    條，修正前後之條文不論構成要件、條次、法定刑度均無變更，應不生比較新舊
    法之問題。再關於初犯施用第一級或第二級毒品，經觀察勒戒後，認有繼續施用
    毒品傾向，而由法院裁定令入戒治處所施以強制戒治後，五年內再犯施用第一級
    或第二級毒品之罪者，即應依法追訴，此訴追條件無論係依修正前或修正後該條
    例第二十三條第二項之規定，均無差異。是以本案被告於初犯時既已經本院裁定
    令入戒治處所施以強制戒治，則本件再犯施用毒品犯行，自應由檢察官依法追訴
    並由法院依法審判。又按海洛因、安非他命係毒品危害防制條例第二條第二項第
    一款、第二款所定之第一級毒品、第二級毒品，不得非法施用。是核本案被告所
    為，係犯毒品危害防制條例第十條第一項之施用第一級毒品罪及同條第二項之施
    用第二級毒品罪。又：
（一）被告持有第一級毒品海洛因及第二級毒品安非他命後，進而施用，其持有之低
      度行為均應為施用之高度行為所吸收，不另論以持有第一級毒品罪及持有第二
      級毒品罪。
（二）被告先後多次施用第一級毒品海洛因及第二級毒品安非他命，各時間緊接，方
      法相同，分別觸犯構成要件相同之罪名，各顯係基於概括犯意為之，依連續犯
      規定各論以一罪，並分別依法加重其刑。
（三）被告前於八十六年間因贓物等案件，經本院八十六年度易字第二五三一號就贓
      物罪部分，判處有期徒刑三月，就非法吸用化學合成麻醉藥品部分，判處有期
      徒刑八月，定應執行刑為有期徒刑十月，提起上訴後，經臺灣高等法院臺中分
      院以八十七年度上易字第二五二號判決上訴駁回確定；另於八十七年間，因違
      反毒品危害防制條例案件，經臺灣彰化地方法院八十七年度訴字第三０八號判
      處有期徒刑八月確定。前開三罪經臺灣彰化地方法院八十七年度聲字第一九七
      三號裁定定其應執行刑為有期徒刑一年五月，送監執行後，於八十八年十二月
      三日因縮短刑期執畢出監。仍不知警惕言行，於八十九年間，又因贓物罪，經
      臺灣彰化地方法院八十九年度易字第一五二九號判處有期徒刑六月，如易科罰
      金，以三百元折算一日確定，於九十年五月十五日入監執行後，業於九十年十
      一月十四日執行完畢等情，有臺灣臺中地方法院檢察署刑案資料查註紀錄表、
      臺灣高等法院被告全國前案紀錄表各一份可按，其受有期徒刑之執行完畢，五
      年以內再犯本件有期徒刑以上之各罪，均為累犯，皆依法遞加重其刑。
（四）公訴人雖僅就被告於九十二年七月二十九日十三時四十分許為警採尿時回溯四
      、五日內之某時，施用第一級毒品海洛因及第二級毒品安非他命之犯行提起公
      訴，然檢察官就犯罪事實一部起訴者，其效力及於全部，刑事訴訟法第二百六
      十七條有明定。本件被告自九十二年七月二十九日四、五日前之某時起迄同年
      十月十日前二、三日之某時止，有多次施用第一級毒品海洛因及第二級毒品安
      非他命之犯罪事實，且與前揭論罪科刑之該次施用第一級毒品海洛因及第二級
      毒品安非他命部分，有連續犯之關係，已如前述，本院自應就屬於裁判上一罪
      之其餘多次施用第一級毒品海洛因及第二級毒品安非他命之犯行，一併加以裁
      判。
（五）爰審酌被告前已因違反麻醉藥品管理條例，經法院判處有期徒刑八月確定，並
      已執行完畢，又經一次觀察、勒戒及強制戒治程序，猶未能斷絕毒癮，於臺灣
      彰化地方法院檢察署檢察官於九十年九月十一日以九十年度戒毒偵字第一三一
      四號、第一三一五號為不起訴處分確定後，五年內又二度違犯毒品危害防制條
      例第十條之罪，無視於毒品對於自身健康之戕害及國家對於杜絕毒品犯罪之禁
      令；被告本次施用二項毒品之期間均約二月餘，時間非長，且僅自行施用毒品
      ，犯罪之動機、目的單純；再考之施用毒品係自戕行為，犯罪手段平和，被告
      並未因此危害他人，所生損害尚微，犯後復已認罪，坦認犯行，態度良好等一
      切情狀，分別量處如主文所示之刑，並定其應執行之刑，以示懲儆。
（六）末按沒收為從刑之一種，且與主刑有從屬關係。倘行為後法律有變更，而修正
      前與修正後之刑度相同；或修正後之新法有利於行為人；或僅修正從刑未修正
      主刑時，因沒收部分不生比較新舊法問題，則主刑依從新原則後，從刑亦應適
      用修正後之法律。最高法院九十年度台上字第一七三一號裁判可資參照。查本
      案被告行為後，毒品危害防制條例第十八條亦經修正，並自九十三年一月九日
      施行，揆諸前揭裁判意旨，本案扣案之第一級毒品海洛因一包（驗餘淨重０．
      三０公克，包裝重０．一八公克），既屬毒品危害防制條例第二條第二項第一
      款所管制之第一級毒品，為違禁物，即應援引裁判時即修正後之毒品危害防制
      條例第十八條第一項前段之規定沒收銷燬之。至於扣案之注射針筒二支，係被
      告所有並供其施用第一級毒品海洛因所用之物，業據被告供明在卷，爰依刑法
      第三十八條第一項第二款規定，諭知沒收。
據上論斷，應依刑事訴訟法第二百七十三條之一第一項、第二百九十九條第一項前段
，毒品危害防制條例第十條第一項、第二項、修正後同條例第十八條第一項前段，刑
法第十一條、第五十六條、第四十七條、第三十八條第一項第二款、第五十一條第五
款，判決如主文。
本案經檢察官乙○○到庭執行職務
中      華      民      國      九十三      年      六      月    九    日
                                臺灣臺中地方法院刑事第二庭
                                    法  官  莊  嘉  蕙
右正本證明與原本無異。
如不服本判決，應於送達後十日內向本院提出上訴狀（須附繕本），上訴於臺灣高等
法院臺中分院。
                                    書記官
中      華      民      國      九十三      年      六      月    九    日
附錄論罪科刑法條
毒品危害防制條例第十條
施用第一級毒品者，處六月以上五年以下有期徒刑。
施用第二級毒品者，處三年以下有期徒刑。
